【裁判字號】    90,訴,580
【裁判日期】    900821
【裁判案由】    懲治盜匪條例等
【裁判全文】
臺灣臺南地方法院刑事判決                            九十年度訴字第五八號
    公  訴  人  臺灣台南地方法院檢察署檢察官
    被      告  甲○○
    指定辯護人  本院公設辯護人  乙○○
右列被告因懲治盜匪條例案件，經檢察官提起公訴 (九十年度偵字第三七五八號)，
本院判決如左：
    主  文
甲○○共同意圖為自己不法所有，以脅迫致使不能抗拒而取他人之物，累犯，處有期
徒刑柒年貳月。
手機壹支、新台幣壹仟元，應發還被害人丁○○。
    事  實
一、甲○○前於民國八十六年間，因違反麻醉藥品管理條例案件，經台灣台南地方法
    院於八十六年五月七日以八十六年易字第八二號判處有期徒刑四月，甫於八十八
    年二月一日執行完畢。甲○○復於九十年三月二日，因欲幫助其友丙○○（另經
    台灣台南地方法院檢察署檢察官以九十年偵字第五０三八號通緝中）籌款還債，
    竟與丙○○共同基於意圖為自己不法所有之犯意連絡，謀議強劫籌款，旋由甲○○駕駛其所有之車號七Ｊ—七七七一號自用小客車，載同丙○○至台南市○○區
    ○○路與光州路旁之停車場（即公訴意旨所指億載金城附近之停車場）後，擇定
    丁○○所駕駛，停放在前開停車場之八Ｊ—一七五三號自用小客車為強劫目標後
    ，於同日二十時許，甲○○與丙○○二人隨即穿戴丙○○所有，事先預備之頭套
    及白手套各二只，先由甲○○至丁○○前揭自用小客車右方車門處把風，防止丁○○逃出；復由丙○○基於與甲○○共同毀損及傷害之犯意連絡，即行拾撿車旁
    之石頭一只，損害丁○○所有之前開自用小客車駕駛座旁車窗玻璃，足以生損害
    於丁○○，並傷害丁○○之頭部及左手手掌關節等處後，旋以持其所有之西瓜刀
    一支，抵住丁○○頸部之脅迫方式，致丁○○不能抗拒，而取走丁○○所有之新
    台幣（下同）一千元及諾基亞牌三三一０型手機（序號：0000000000
    00000號）一支，得手後，均據為己有。丙○○取得前揭財物後，即將前揭
    手機一支交予甲○○使用，餘一千元留供己用。甲○○並於同日將前揭手機，交
    予不知情之林巧嵐使用。嗣經丁○○報警後，循線查獲。
二、案經台南市警察局第四分局報告台灣台南地方法院檢察署檢察官偵查起訴。
    理  由
一、訊據被告甲○○於本院調查時固坦承與另案被告丙○○共同於前揭時地強劫告訴
    人丁○○財物，惟復改稱：剛開始不知另案被告丙○○欲強盜告訴人財物；亦不
    知丙○○攜帶西瓜刀及持石頭砸毀被害人車窗玻璃云云。經查：(1)右揭犯罪事實
    業據被告於警訊及偵查中自承不諱，核與告訴人於警訊及本院審理時，指述遭人
    行搶過程及證人林巧嵐於警訊中敘述手機來源等語，均相符合，並有告訴人所有
    前揭手機一支扣案可稽，復有照片五張在卷可憑，被告於偵查中之自白與事實相
    符，堪以採信。(2)被告於偵查中自承：（問；何人提議行搶？）「阿典（按指丙○○）因他簽賭欠人一萬多元，我幫他籌不到錢，才和他一起去搶。」等語（參
    見偵卷第六頁），依此，本案原係因另案被告丙○○需款孔急，被告無法為其籌
    錢，二人始行計畫行搶，復參以被告與丙○○行搶前，被告與丙○○均以頭套等
    物遮掩其面目，以避被害人指認等情，是被告當無不知丙○○至前開停車場並擇
    定被害人駕駛之自用小客車，意在行搶，被告於本院審理時改稱不知另案被告丙○○欲行搶云云，顯無可採。又被告與丙○○於籌畫行搶之際，本已選定以前揭
    停車場之車輛為目標，此觀被告駕駛其所有之前揭車輛逕行至前揭停車場之舉，
    亦可得知，而依常情，車輛停置於停車場之際，通常均將車窗玻璃關閉，並緊閉
    車門，以保人身及隱私安全，被告自身亦駕駛車輛，當無不知之理。是被告與另
    案被告丙○○行搶之際，勢必將破壞被害人車輛之車窗玻璃，否則如何進入車內
    強取被害人財物？是堪認另案被告丙○○持石擊毀被害人車窗玻璃之舉，本在被
    告二人犯意連絡範圍之內，而破壞自用小客車駕駛座旁之車窗玻璃時，因駕駛座
    空間狹小，極易傷及車輛駕駛者，此乃駕駛車輛之人均知之理，被告當無就此不
    知之理，依此，被告辯稱就另案被告丙○○損害被害人車窗玻璃，且於損害玻璃
    之際，併同傷害被害人之舉，並不知情云云，即無可採。另被告於本院審理時自
    承；（問：當天你是否知道丙○○有帶西瓜刀？）「他（按指丙○○）開始行搶
    時，我才知道。」、（問：你知道他持刀行搶後，有無離開？）「後來行搶後，
    我與他一起離開。」等語（均參見本院九十年八月七日審判筆錄）依此，被告與
    另案被告丙○○共同籌畫行搶，被告於見丙○○持刀行搶後，仍續共同把風，直
    至行搶完畢後，始行與丙○○共同離開，是堪認被告就另案被告丙○○持刀搶劫
    一節當有所知，被告辯稱就另案被告丙○○當日確曾攜帶刀械一節，並無所悉云
    云，顯係事後卸責之詞，當無可採。被告犯行明確，堪以認定。
二、核被告所為係犯懲治盜匪條例第五條第一項一款之普通盜匪罪，及刑法第三百五
    十四條毀損罪、第二百七十七條第一項之傷害罪。至公設辯護人辯護意旨雖認本
    案公訴人起訴被告四人係犯懲治盜匪條例第五條第一項第一款之盜匪罪，然懲治
    盜匪條例業經失效，本案應依刑法之強盜罪論處等語，惟按現行懲治盜匪條例係
    經立法程序於四十六年六月五日修正公布施行，將第八條「依特種刑事案件訴訟
    條例審理」及第十條「施行期間定為一年，必要時得以命令延長」之規定予以刪
    除，原第九條改為第八條、第十一條改為第九條。考其刪除第十條有關臨時法規
    定之立法本意，係為期遏止盜風，改善治安，認本條例第一條至第七條及原第九
    條均仍有繼續施行之必要，因將本條例由臨時法改為常態性刑事特別法，並重新
    調整條次，形式上雖謂修正，實具重新全部立法之性質，故本條例修正前雖有數
    次命令延長已逾期，仍非可認為已經失效，最高法院九十年度台上字第一四七二
    、一九九七、二一○七號判決可資參照，是依現行實務多數見解仍認懲治盜匪條
    例係現行有效之法律，併此敘明。被告與另案被告丙○○就上揭犯行，有犯意聯
    絡及行為分擔，皆為共同正犯。被告所犯前開三罪間，具有方法結果之牽連關係
    ，應從一重之懲治盜匪條例第五條第一項一款之普通盜匪罪處斷。又被告前於八
    十六年間，因違反麻醉藥品管理條例案件，經台灣台南地方法院於八十六年五月
    七日以八十六年易字第八二號判處有期徒刑四月，甫於八十八年二月一日執行完
    畢等情，有台灣台南地方法院檢察署刑案資料查註記錄表一份在卷可稽，被告受
    有期徒刑之執行完畢，五年以內再犯有期徒刑以上之罪，為累犯，應依刑法第四
    十七條之規定，加重其刑。公訴意旨雖未論及被告所犯前開毀損罪部分犯行，惟
    此部分業經告訴人於警訊中告訴（參見警訊筆錄第三頁），且與前揭論罪科刑部
    分為牽連犯，具有裁判上一罪關係，已如前述，自為起訴效力所及，本院仍得併
    予審酌，附此敘明。爰審酌被告犯罪動機、手段、所得、犯罪後於偵查中坦承，
    復於本院否認之態度等一切情狀，量處如主文所示之刑。又被告與另案被告丙○○持以犯罪所用之西瓜刀一把、頭套、手套等物，均未扣案，為免日後執行困難
    ，爰不另為沒收之宣告。又扣案諾基亞手機一支為被告與另案被告丙○○盜匪所
    得之財物，應依懲治盜匪條例第七條第一項之規定，諭知發還被害人。另共犯丙○○分得之犯罪所得一千元，因乏實證可認業已費失，仍應諭知發還被害人，附
    此敘明。
據上論斷，應依刑事訴訟法第二百九十九條第一項前段，懲治盜匪條例第五條第一項
第一款、第七條第一項、第八條，刑法第二十八條、第四十七條，判決如主文。
本案經檢察官李宗榮到庭執行職務
中      華      民      國    九十      年      八      月    二十一    日
                                  臺灣臺南地方法院刑事第五庭
                                          法  官    卓  穎  毓
右正本證明與原本無異。
如不服本判決，應於判決送達後十日內，向本院提出上訴狀。
                                          書記官    黃  子  起
中      華      民      國    九十      年      八      月    二十一    日
附錄法條：
懲治盜匪條例第五條
有左列行為之一者，處無期徒刑或七年以上有期徒刑：
一  意圖為自己或第三人不法所有，以強暴、脅迫、藥劑、催眠術或他法，致使不能
    抗拒而取他人之物或使其交付者。
二  發掘墳墓而盜取殮物者。
三  藏匿或包庇盜匪者。
前項第一款之未遂犯罰之。
預備犯第一項第一款之罪者，處一年以下有期徒刑。


司法院資訊處製作；財團法人民間司法改革基金會備份。
